【裁判字號】    92,交抗,149
【裁判日期】    920421
【裁判案由】    違反道路交通管理處罰條例
【裁判全文】
臺灣高等法院交通事件裁定                    九十二年度交抗字第一四九號
    抗  告  人
    即受處分人  甲○○
右抗告人因違反道路交通管理處罰條例案件，不服台灣新竹地方法院中華民國九十一
年十二月三十一日裁定（九十一年度交聲字第一七一號；原處分案號：竹監自字第裁
五０－Ｅ00000000號、五０－Ｅ00000000號），提起抗告，本院裁
定如左：
    主  文
原裁定撤銷，發回台灣新竹地方法院。
    理  由
一、本件原裁定意旨略以：異議人即受處分人甲○○於九十一年六月十六日凌晨三點
    四十三分，在新竹市○○路及天府路口飆車之違規事實，業經證人即開立舉發違
    反道路交通管理事件通知單之警員翁盟傑到庭結證屬實，而異議人就此交通違規
    事件，於向主管機關即交通部公路局新竹區監理所之申訴陳述單中亦自承有於上
    開舉發時間，駕駛上開車輛行經舉發地點，且亦明確知悉舉發之時間係指清晨三
    時四十三分許之事實，分有卷附該陳述單及本件聲明異議狀可查，顯見異議人確
    有於上開舉發時、地駕駛上開車輛，異議人聲明異議雖稱其所有之上開自小客車
    ，係作為上班及接送小孩之工具，且異議人平時駕車車速緩慢，自無可能以危險
    方式駕駛，且裁決書上所載之違規時間，異議人早已入睡，並無前往違規地點，
    而該自小客車又無出借或遺失之紀錄，是本件應係查獲警員目視車號發生錯誤所
    致。又舉發警員就此違規事實，並無以科學儀器取得違規證據以為證明，是此舉
    發程序顯有暇疵云云。惟查上開證人既與異議人間無特殊嫌隙，本諸公權力之行
    使，理無設詞攀誣之理，故上開證人證詞應可採信，再違反道路交通管理處罰條
    例之違規事件，當場不能製單舉發者，本得逕行舉發，並不以照相為必要，是本
    件違規縱未照相取證，亦無礙上開違規事實之認定。綜上所述，應堪認定異議人
    確實有上開違規事實，故認原處分機關依道路交通管理處罰條例第四十三條第三
    項、第四項、第五十三條第一項及第六十條第一項，裁處異議人罰鍰三萬元並吊
    銷駕駛執照、吊扣汽車牌照三個月及罰鍰新臺幣五千七百元，核無違誤，受處分
    人之異議為無理由，因而裁定駁回異議人之聲明異議等語，固非無見。
二、復按二輛以上之汽車共同違反在道路上以危險方式駕車，處汽車駕駛人新台幣三
    萬元以上九萬元以下罰鍰，並當場禁止其駕駛及吊銷其駕駛執照。汽車駕駛人駕
    駛汽車，二輛以上之汽車共同在道路上以危險方式駕車者，吊扣汽車牌照三個月
    。汽車駕駛人，行經有燈光號誌管制之交岔路口闖紅燈者，處新臺幣一千八百元
    以上五千四百元以下罰鍰。汽車駕駛人，駕駛汽車有違反本條例之行為，經交通
    勤務警察或依法令執行交通稽查任務人員制止時，不聽制止或拒絕停車接受稽查
    而逃逸者，除按各該條規定處罰外，處新臺幣三千元以上六千元以下罰鍰。道路
    交通管理處罰條例第四十三條第三項、第四項、第五十三條第一項及第六十條第
    一項規定甚明。
三、本件抗告意旨略以：
  （一）原裁定卷附之陳述單，並未載有自承於舉發時間車輛行經舉發地點，及明確
        知悉舉發之時間係指清晨三時四十三分許之事實。
  （二）證人翁結盟並無證據證明抗告人違規，若其可以不提出證據即指抗告人違規
        ，其自由擅斷，顯違反憲法保障人民財產之旨。
  （三）依道路交通管理處罰條例第七條之二第一項第六款之規定，以違規行為應以
        科學儀器取得證據資料，足見逕行舉發仍應取得證據資料，而非任由執法人
        員恣意擅斷，且：證人即逕行舉發人翁盟傑供稱：（如何判斷飆車？）車速
        一百多：（有無照片？）：因車速太快無法對焦，所以沒有照片（原裁定理
        由四），而新竹市警察局第一分局函略以：與他車「集體」在道路上「蛇行
        」駕駛加速逃逸。
  （四）舉發地點有多部警方架設之交通偵測照相機科學儀器，若抗告人真有駕車並
        行經舉發地點違規，應可拍攝到抗告人違規照片，果如證人翁盟傑所言及其
        舉發事實：二輛以上車輛以危險方式在道路上駕駛，何以未見其舉發其他車
        輛？而若真有超速一百多公里，車輛（非機車）如何蛇行？此顯與經驗法則
        有違，乃翁盟傑以因車速太快無法對焦，所以沒有照片為由，原裁定不察，
        遽為認定（縱認無法對焦，至少可證明車身顏色、車款型式等），且其制作
        之舉發單亦遭塗改，足證其逕行舉發有誤且不實，即認原裁定認事用法顯有
        違誤，為此提起抗告云云。
四、惟按二輛以上之汽車共同違反在道路上以危險方式駕車，處汽車駕駛人新台幣三
    萬元以上九萬元以下罰鍰，並當場禁止其駕駛及吊銷其駕駛執照。又汽車駕駛人
    駕駛汽車，二輛以上之汽車共同在道路上以危險方式駕車者，吊扣汽車牌照三個
    月。汽車駕駛人，行經有燈光號誌管制之交岔路口闖紅燈者，處新臺幣一千八百
    元以上五千四百元以下罰鍰。汽車駕駛人，駕駛汽車有違反本條例之行為，經交
    通勤務警察或依法令執行交通稽查任務人員制止時，不聽制止或拒絕停車接受稽
    查而逃逸者，除按各該條規定處罰外，處新臺幣三千元以上六千元以下罰鍰。道
    路交通管理處罰條例第四十三條第三項、第四項、第五十三條第一項及第六十條
    第一項規定甚明。本件原處分機關係認定抗告人之違規事實為二輛以上之汽車共
    同違反在道路上以危險方式駕車；汽車駕駛人駕駛汽車，與他車共同在道路上以
    危險方式駕車者；行經有燈光號誌管制之交岔路口闖紅燈者以及汽車駕駛人，駕
    駛汽車有違反道路交通管理處罰條例之行為，經交通勤務警察或依法令執行交通
    稽查任務人員制止時，不聽制止或拒絕停車接受稽查而逃逸四種違規行為，其中
    關於二輛以上之汽車共同違反在道路上以危險方式駕車以及汽車駕駛人駕駛汽車
    ，二輛以上之汽車共同在道路上以危險方式駕車部分，自係以二兩以上汽車競駛
    為要件，惟原審傳喚證人即開立舉發違反道路交通管理事件通知單之警員翁盟傑
    到庭證稱：「當時我是一分局警備隊，九十一年六月十六日凌晨三點到五點在市
    區執行職務，三點十五分是無線電通知在西濱路及天府路口有人飆車，擾及安寧
    ，叫我們過去取締。我們的警車在竹大港大橋南下的西濱路口，我們沿著西濱路
    走，停在該處閃警燈，我下車作路檢揮指揮棒，是在紅燈後攔，若紅燈沒有停我
    們就開車追」「（車牌號碼如何記下﹖）我們有二人，在追逐過程中記下車號。
    （如何判斷飆車﹖）車速約一百多，我們按喇叭，若車子有退到後面，或閃到路
    旁，我們就不會認為是飆車，因為異議人沒有上開行為，所以我們認為有飆車。
    （車號部分有無確定﹖有無照片﹖）確定，因為車速太快無法對焦，所以沒有照
    片」等語（見原審九十一年十二月二十六訊問筆錄）。依其證詞至多僅係證稱抗
    告人當時超速行駛、闖紅燈等行為，至於當時究竟有幾輛汽車競駛飆車？是否二
    輛以上？則並未經證實，則如何判斷抗告人係「二輛以上之汽車‧‧‧‧」或「
    與他車共同‧‧‧‧‧」？又如認定當時係二輛以上汽車競駛飆車，則除抗告人
    之汽車遭取締違規之外，是否尚有其他汽車同時遭取締飆車？有無同時間確有他
    車參與飆車之採證照片或錄影存證可資佐證？均有待查明，以昭折服。原審未經
    詳察，遽為裁定，自有未當，爰由本院將原裁定撤銷，並發回原裁定法院詳為查
    明。
五、據上論結，應依道路交通案件處理辦法第二十六條，道路交通管理處罰條例第八
    十九條，刑事訴訟法第四百十三條，裁定如主文。
中      華      民      國    九十二    年      四      月    二十一    日
                              台灣高等法院交通法庭
                                  審判長法  官  陳  正  雄
                                        法  官  許  宗  和
                                        法  官  許  錦  印
右正本證明與原本無異。
不得再抗告。
                                        書記官  楊  妙  恩
中      華      民      國    九十二    年      四      月    二十二    日


司法院資訊處製作；財團法人民間司法改革基金會備份。
